【裁判字號】    98,交上易,109
【裁判日期】    990204
【裁判案由】    過失傷害
【裁判全文】
臺灣高等法院高雄分院刑事判決       98年度交上易字第109號
上  訴  人
即  被  告  丙○○
上列上訴人因過失傷害案件，不服臺灣高雄地方法院98年度交易
字第73號中華民國98年10月23日第一審判決（起訴案號：臺灣高
雄地方法院檢察署98年度偵字第13345 號），提起上訴，本院判
決如下：
     主  文
原判決撤銷。
丙○○犯過失傷害罪，處有期徒刑月，如易科罰金，以新臺幣
壹仟元折算壹日，緩刑貳年。
     事  實
一、丙○○未考領重型機車駕駛執照，於民國97年9 月30日下午
    4 時28分許，騎乘車號XME-201 號重機車，沿高雄市三民區
    ○○○路外側慢車道由南往北方向行駛，行經該路與民族一
    路100 巷之交岔路口時，明知機車行駛時，駕駛人應隨時注
    意車前狀況，並隨時採取必要之安全措施。而依當時天候晴
    、日間自然光線、無障礙物及視距良好等情形，並無不能注
    意之情事，竟貿然駛入上開交岔路口，適甲○○騎乘車號
    PIB-735 號重機車搭載其女乙○○，沿高雄市三民區○○○
    路100 巷由西往東方向駛入該交岔路口，欲穿越民族一路，
    亦疏未注意車前狀況，致兩車發生擦撞，甲○○及乙○○人
    車倒地，致甲○○左側遠端橈骨粉碎性骨折，乙○○頸部挫
    傷疼痛、頭部外傷併頭皮血腫、左胸挫傷及左小腿擦傷。
二、案經甲○○分別以本人及乙○○之法定代理人名義訴由高雄
    市政府警察局三民第二分局報告臺灣高雄地方法院檢察署檢
    察官偵查起訴。
    理  由
甲、程序部分：
  一、按被告以外之人於審判外之言詞或書面陳述，除法律有規
      定者外，不得作為證據，刑事訴訟法第159 條第1 項定有
      明文。經查，告訴人甲○○於警詢之陳述，係審判外之言
      詞陳述，既無同法第159 條之2 或第159 條之3 所稱具有
      可信之特別情況，依上開規定，應無證據能力，不得作為
      證據。
  二、本判決其他所引用之傳聞證據，被告於本院審理時均表示
      沒有意見，且未於言詞辯論終結前聲明異議，本院審酌上
      開傳聞證據作成前，並無不法之情事，認為適當，依刑事
      訴訟法第159 條之5 第2 項規定，自有證據能力，均得為
      證據。
乙、實證部分：
  一、訊據上訴人即被告丙○○固坦承未考領重型機車駕駛執照
      ，於上揭時、地騎乘重機車與告訴人甲○○所騎重機車發
      生擦撞，致告訴人等受傷之情，惟否認有何過失傷害之犯
      行，並辯稱：伊通過停止線時，行向燈號為綠燈，而非紅
      燈云云。經查：
    (一)被告騎乘機車行經上開肇事地點，而與告訴人甲○○所騎
      機車發生擦撞，致告訴人等人車倒地受傷之事實，業據證
      人即告訴人甲○○、乙○○分別於原審審理時證述明確。
      並參之告訴人所騎PIB-735 號重機車腳踏板之右側護蓋，
      已明顯破裂，並有部分組件掉落（見警卷第17、18、19頁
      照片），而被告所騎XME-201 號重機車之前蓋整片脫落，
      露出龍頭內側裝設及管線（見警卷第20、21頁），有高雄
      市○○○○○道路交通事故現場圖1 紙、道路交通事故調
      查報告表1 份及現場照片14張在卷可佐，顯見兩車碰撞之
      位置分別在告訴人甲○○所騎重機車之右側及被告所騎重
      機車車頭，亦與證人等證稱遭到被告機車撞擊之位置相符
      ，足以佐證渠等前開證述內容，尚堪採信。
    (二)告訴人等於原審審理時均證述：通過路口時，我方的燈號
      是綠燈等情。被告亦供述：我是綠燈直行，騎至事故地點
      ，我看是綠燈，所以沒有煞車就直接走等情（見偵查卷第
      5 、6 頁）。雙方各執一詞，難以認定係何人闖紅燈。惟
      查雙方機車行經上開岔路口，本應注意車前狀況，並隨時
      採取必要之安全措施，竟疏未注意，以致肇事，被告自難
      辭過失責任。
    (三)按汽車行駛時，駕駛人應注意車前狀況，並隨時採取必要
      之安全措施，道路交通安全規則第94條第3 項定有明文。
      查被告年近50歲，係具有相當生活經驗之人，對於上開規
      定，知之甚稔，且依當時天候晴、日間自然光線、無障礙
      物及視距良好等情形，有前開道路交通事故調查報告表1
      份在卷可參，應無不能注意之情事，竟未注意。致擦撞告
      訴人等受傷而肇事，其就本件道路交通事故之發生確有過
      失行為至明。又告訴人等因本件道路交通事故，分致左側
      遠端橈骨粉碎性骨折、頸部挫傷疼痛、頭部外傷併頭皮血
      腫、左胸挫傷及左小腿擦傷，有高雄醫學大學附設中和紀
      念醫院診斷證明書2 紙、重仁骨科醫院診斷證明書1 紙及
      孫銘謙骨科外科診所診斷書1 紙附卷可憑，足認被告上開
      過失行為與告訴人等之傷害結果間，具有相當之因果關係
      ，被告即難辭過失傷害之罪責。至於告訴人甲○○就本件
      車禍之發生，亦與有過失，然對於被告犯罪之成立不生影
      響。綜上所述，被告所辯上情，無非卸責之詞，不足採信
      。本件事證明確，被告之犯行，堪以認定。
  二、核被告所為，係犯刑法第284 條第1 項前段之過失傷害罪
      。其一過失行為，致告訴人甲○○及乙○○受傷，係一行
      為觸犯2 罪名，為想像競合犯，應從一過失傷害罪處斷。
      又被告為無重型機車駕駛執照之人，業據其於偵訊時供認
      不諱（見偵卷第5 、6 頁），其因駕車致告訴人等受傷，
      依法應負上開過失傷害罪之刑事責任，應依道路交通管理
      處罰條例第86條第1 項之規定，加重其刑。另被告於肇事
      後，未主動向到場處理之高雄市政府警察局交通大隊警員
      楊振奇表明為肇事當事人（警卷第13頁倒數第8 行）乙節
      ，有該大隊交通事故談話紀錄表1 份在卷可稽，與刑法第
      62條前段自首之規定尚有不符，附此敘明。
  三、原審予以被告論科，固非無見，惟查本件車禍係被告疏未
      注意車前狀況，致擦撞告訴人之機車而肇事，已如前述，
      而原判決認被告係闖紅燈而肇事，尚乏確切證據，自有未
      合。被告上訴意旨，否認犯罪，固無足取，然原判決既有
      上述可議，自應由本院將原判決撤銷改判。審酌被告因一
      時疏忽，致犯刑章，於本院審理中與告訴人係達成民事和
      解，有和解筆錄影本在卷可考，及告訴人等所受傷情況，
      甲○○就本件車禍之發生，亦與有過失等一切情狀，量處
      如主文第2 項所示之刑，並諭知易科罰金之折算標準，以
      資懲儆。
  四、查被告前於86年1 月28日因犯賭博罪，經原審以85年易字
      第8350號判處有期徒刑2 月確定，並於86年3 月10日易科
      罰金執行完畢。其於前案執行完畢後，5 年以內未曾因故
      意犯罪受有期徒刑以上刑之宣告，有臺灣高等法院被告前
      案紀錄表在卷可稽。茲一時疏失，觸刑章，惟於本院審理
      中已與告訴人達成民事和解，並賠償完畢，有原審98年度
      訴字第2224號和解筆錄影本在卷可考。經此偵審程序及科
      刑教訓，當知所警惕，應無再犯之虞，本院因認被告所受
      刑之宣告，以暫不執行為適當，併宣告緩刑2 年，以啟自
      新。
據上論斷，應依刑事訴訟法第369 條第1 項前段、第364 條、第
299 條第1 項前段，刑法第284 條第1 項前段、第55條前段、第
41條第1 項前段，第74條第1 項第2 款，道路交通管理處罰條例
第86條第1 項，刑法施行法第1 條之1 ，判決如主文。
本案經檢察官蔡國禎到庭執行職務。
中    華    民    國    99    年    2     月    4     日
                  刑事第九庭    審判長法  官  莊秋桃
                                      法  官  范惠瑩
                                      法  官  謝宏宗
以上正本證明與原本無異。
本件判決不得上訴。
中    華    民    國    99    年    2     月    5     日
                                      書記官  蘇恒仁
附錄本判決論罪科刑法條：
中華民國刑法第284條第1項前段
（過失傷害罪）
因過失傷害人者，處 6 月以下有期徒刑、拘役或 5 百元以下罰
金，致重傷者，處 1 年以下有期徒刑、拘役或 5 百元以下罰金
。

司法院資訊處製作；財團法人民間司法改革基金會備份。
